# 关于某国有公司资本公积转增资本的个人意见，请同行指正。

提问人：tenroy 时间：2010-03-20 13:06:04
某国有公司拟将接受划拨的实物资产记入资本公积，然后转增资本。 个人提出意见如下，请同行指正。
一、若企业执行新企业会计准则 《企业会计准则——应用指南》之附录《会计科目和主要账务处理》规定：“企业接受投资者投入的资本、可转换公司债券持有人行使转换权利、将债务转为资本等形成的资本公积，借记有关科目，贷记“实收资本”或“股本”科目、资本公积（资本溢价或股本溢价）等......经股东大会或类似机构决议，用资本公积转增资本，借记资本公积（资本溢价或股本溢价），贷记“实收资本”或“股本”科目。” 则个人认为，可用于转增资本的资本公积只能为因股东投资等原因而形成的资本溢价部分。 “划拨”一词源于计划经济时代，个人认为可理解为“捐赠”，根据企业会计准则有关规定，捐赠利得应记入营业外收入，接受划拨的实物资产不宜通过资本公积核算，不存在相关资本公积转增资本的情况。 二、若企业执行旧企业会计准则和《企业会计制度》 同上，个人将“划拨”理解为“捐赠”。 《关于执行〈企业会计制度〉和相关会计准则问题解答（三）》（财会[2003]29号）规定：“企业取得的非货币性资产捐赠，应按会计制度及相关准则规定确定入账价值，借记“库存商品”、“固定资产”、“无形资产”、“长期股权投资”等科目......贷记“应交税金——应交所得税”科目，按其差额，贷记“资本公积——接受捐赠非现金资产准备”科目。” 《企业会计制度》规定：“资本公积各准备项目不能转增资本。” 《企业会计制度》之《会计科目和会计报表》规定：“接受捐赠的非现金资产处置时，按转入资本公积的金额，借记资本公积（接受捐赠非现金资产准备），贷记资本公积（其他资本公积）。” 则个人认为，接受划拨的实物资产，可记入资本公积，但未处置时，相关的资本公积余额不能转增资本。 同时，我注意到，《企业会计制度》之《会计科目和会计报表》
规定：“按规定无偿调入或调出固定资产的企业，应在资本公积科目下设置“无偿调入固定资产”、“无偿调出固定资产”明细科目进行核算。” 则个人亦考虑，接受划拨的实物资产，可记入“资本公积——无偿调入固定资产”，不认为其系资本公积准备项目，回避“资本公积各准备项目不能转增资本”的规定，在接受划拨的实物资产未处置时，相关的资本公积余额可以转增资本。

回答人：chenyiwei
回复 楼主 tenroy 的帖子基本上赞同你对原制度下处理方式的理解。原制度下可以执行“无偿调入”的会计处理规定。 新准则下，国有企业之间的资产无偿划拨，应当视作企业股东（国资委或者集团公司）对企业的资本性投入，也可以计入资本公积处理，而不应作为营业外收入。这样的资本公积应当是可以转增资本的。当然，无论在新准则还是原制度下，以及在新税法下，无偿划拨总是会引起一些比较麻烦的税务问题的。